【裁判字號】    97,上易,15
【裁判日期】    970331
【裁判案由】    妨害自由等
【裁判全文】
臺灣高等法院花蓮分院刑事判決          97年度上易字第15號
上  訴  人
即  被  告  丙○○
                      號（現因另案於臺灣花蓮監獄執行中）
上列上訴人因妨害自由等案件，不服臺灣花蓮地方法院96年度易
字第327號中華民國96年12月12日第一審判決（起訴案號：臺灣
花蓮地方法院檢察署96年度偵字第2522號），提起上訴，本院判
決如下：
    主  文
原判決撤銷。
丙○○犯強制罪，累犯，處拘役柒拾日，如易科罰金，以新臺幣
壹仟元折算壹日，減為拘役參拾伍日，如易科罰金，以新臺幣壹
仟元折算壹日；又犯毀損器物罪，累犯，處拘役拾日，如易科罰
金，以新臺幣壹仟元折算壹日，減為拘役伍日，如易科罰金，以
新臺幣壹仟元折算壹日；又犯恐嚇危害安全罪，累犯，處拘役伍
拾日，如易科罰金，以新臺幣壹仟元折算壹日，減為拘役貳拾伍
日，如易科罰金，以新臺幣壹仟元折算壹日。應執行拘役伍拾伍
日，如易科罰金，以新臺幣壹仟元折算壹日。
    事實及理由
一、本院認定之犯罪事實、證據及理由，除下列補充部分外，與
    原審判決書之記載相同，茲引用之（如附件）。
二、上訴人即被告丙○○（以下稱被告）上訴意旨略以：
（一）刑法第354條之毀損罪係告訴乃論之罪，被告與告訴人甲
      ○○於審理時曾當庭簽立和解書，已得告訴人之原諒，亦
      已賠償損害，原審應諭知告訴人可撤回告訴，惟對此有利
      被告部分原審並未告知，致被告喪失就此罪部分可撤銷告
      訴之權利。
（二）原審對強制罪之事實認定並未於理由內加以論述所憑證據
      ，且被告與告訴人甲○○因駕車發生擦撞之突發狀況，被
      告因一時情急，阻止告訴人前進，欲與其理論責任歸屬，
      該處既為雙線道，原審應審酌當時現場狀況，是否為交通
      事故、告訴人可選擇另一車道繼續行駛之狀況，故請求從
      輕量刑。
（三）且毀損罪係因強制罪所導致之結果，另於強制行為繼續中
      ，被告復對告訴人為恐嚇之犯行，其中低度之毀損、恐嚇
      2罪應為強制罪之高度行為吸收，被告所犯3罪有方法結果
      之牽連關係，應依刑法第55條從一重處罰。
三、本院認定之理由如下：
（一）被告辯稱其所為應有刑法第55條之適用云云。惟刑法第55
      條於94年1月7日經修正公布，並於95年7月1日施行，已刪
      除牽連犯之規定，僅保留想像競合犯，該條係規定「一行
      為而觸犯數罪名者，從一重處斷。但不得科以較輕罪名所
      定最輕本刑以下之刑。」，被告行為時既係在95年7月1日
      以後（96年2月6日），自應適用修正後即行為時之法律規
      定。而被告係先後為強制、毀損及恐嚇犯行，係數行為，
      顯非係一行為之想像競合犯，並無依刑法第55條規定論以
      一罪之適用，故原審論以數罪，適用法律並無不當，被告
      上訴所指自無可採。
（二）惟被告確於原審已與告訴人就毀損部分達成賠償之約定，
      有卷附筆錄等資料可參，被告並已於96年12月12日匯款新
      台幣（以下同）1萬1千元至告訴人甲○○之帳戶，業經告
      訴人甲○○於本院證述綦詳，且有活期儲蓄存款存摺影本
      附卷可參，雖與原審最後所達成1萬3千元賠償之數額有2
      千元之差距，此部分被告供稱因係委由其已70多歲之母親
      代為匯款，致金額可能誤記為原和解之1萬1千元，非嗣後
      另達成之1萬3千元，此參以卷內和解過程觀之，被告此部
      分辯解尚非不可採。況告訴人於本院供稱因被告經濟情況
      確實不佳，且已有誠意賠償車子維修費用，故不再追究未
      補足之2千元，並願原諒被告，及撤回告訴等語，堪信被
      告辯稱本件毀損部分已與告訴人達成和解為可信。原審既
      多次就雙方有關毀損部分極力促成和解，被告與告訴人並
      因而於原審就毀損部分達成民事和解，且於宣判前並已匯
      款，而於判決理由（理由三）中並敘明被告已向被害人道
      歉及和解表示願賠償損害等情，再參以刑法第354條又係
      告訴乃論之罪，原應於判決前查詢是否確已付款及有無撤
      回告訴之意，因原審未及審酌已付款之事實，致無從諭知
      告訴人得撤回告訴，致被告仍需受刑之宣告，雖本案繫屬
      本院就告訴乃論之罪部分已不得撤回告訴，惟本院審酌原
      審就此有利於被告之事項稍疏於注意，致告訴人於本院縱
      有撤回告訴之意，惟依法已不得撤回告訴，故原審既有上
      開瑕疵，本院認被告此部分上訴有理。
（三）至強制罪部分，被告於原審既已就上開所犯之罪均認罪 (
      見原審卷第86、91頁)，再參以告訴人之指述，原審已於
      理由一論述認定被告涉犯強制罪之證據，被告上訴意旨所
      指尚非有理。
（四）惟被告所犯3罪雖均成立，本院審酌告訴人甲○○陳稱之
      給予被告自新機會，並表示願撤回對被告之告訴等情，本
      院認此部分仍可審酌被告犯後態度，予以從輕量刑。
四、論罪科刑及撤銷改判理由：
（一）原審予以論科，固非無見，惟原審既疏未審酌被告已與告
      訴人達成和解，並於宣判當日已依約匯款之事實，致未曉
      諭告訴人得撤回告訴，且雖已審酌被告已道歉及和解之意
      ，惟未及審酌被告已賠償損害及告訴人表示原諒被告之意
      ，原審既有上開違誤，被告上訴為有理由，自應由本院撤
      銷改判。
（二）核被告所為，係犯刑法第304條第1項強制罪、第354條毀
      損器物罪及第305條恐嚇危害安全罪。被告上開所犯各罪
      ，犯意個別，行為不同，應予分論併罰。被告前曾受有期
      徒刑之執行完畢，有臺灣高等法院被告前案紀錄表1份附
      卷可參，其於5年內故意再犯本件有期徒刑以上之3罪，均
      為刑法第47條之累犯，應依該條規定加重其刑。
（三）本院審酌被告雖素行不佳，臨時起意之暴力型犯罪之動機
      、目的、手段、惡性，對被害人所造成之損害，並犯後已
      與告訴人達成和解、賠償損害，且於原審未能及時付款係
      因借提羈押於臺北，無法與家人即時連繫，並非故意拖延
      付款，告訴人於本院審理陳稱因被告家境不佳，且其有悔
      改之意，願原諒被告，請求本院從輕量刑之情狀，及被告
      尚有幼子及老母待其撫育，無論入監服刑或繳納罰金，均
      由其家中老弱併同承擔等一切情狀，分別量處如主文第2
      項所示之刑，並均諭知易科罰金之折算標準。
（四）被告所犯上開3罪，均係在96年4月24日前，均符合中華民
      國96年罪犯減刑條例第2條第1項第3款之減刑規定，均應
      依法減輕其刑2分之1，再依減輕後之刑度，定其應執行之
      刑，並諭知易科罰金之折算標準如主文第2項所示。
據上論結，應依刑事訴訟法第369條第1項前段、第373條、第364
條、第299條第1項前段，刑法第304條第1項、第305條、第354條
、第47條第1項、第41條第1項前段、第51條第6款，刑法施行法
第1條之1，中華民國罪犯減刑條例第2條第1項第3款、第7條、第
9條，判決如主文。
本案經檢察官乙○○到庭執行職務。
中    華    民    國    97    年    3    月     31    日
                        審判長法  官  何方興
                              法  官  林德盛
                              法  官  王紋瑩
以上正本證明與原本無異。
本件不得上訴。
                              書記官  楊明靜
中    華    民    國    97    年    3     月    31    日
（附件）
臺灣花蓮地方法院刑事判決               96年度易字第327號
公  訴  人  臺灣花蓮地方法院檢察署檢察官
被      告  丙○○  男  42歲（民國○○年○○月○○日生）
                    身分證統一編號：Ｚ000000000號
                    住臺北市○○區○○路149巷18之3號
                    （現於臺灣花蓮監獄另案執行中）
上列被告因妨害自由等案件，經檢察官提起公訴（96年度偵字第
2522號），被告於準備程序中就被訴事實為有罪之陳述，本院改
行簡式審判程序審理，判決如下：
    主  文
丙○○犯強制罪，累犯，處有期徒刑肆月，如易科罰金，以新臺
幣壹仟元折算壹日，減為有期徒刑貳月，如易科罰金，以新臺幣
壹仟元折算壹日。又犯毀損器物罪，累犯，處有期徒刑參月，如
易科罰金，以新臺幣壹仟元折算壹日，減為有期徒刑壹月又拾伍
日，如易科罰金，以新臺幣壹仟元折算壹日。又犯恐嚇危害安全
罪，累犯，處有期徒刑參月，如易科罰金，以新臺幣壹仟元折算
壹日，減為有期徒刑壹月又拾伍日，如易科罰金，以新臺幣壹仟
元折算壹日。應執行有期徒刑肆月，如易科罰金，以新臺幣壹仟
元折算壹日。
    事  實
一、丙○○前曾於民國83年間因違反麻醉藥品管理條例案件，經
    本院83年度訴字第381號判處有期徒刑5 年2月，於84年7月1
    日經臺灣高等法院花蓮分院84年度上訴字第89號駁回上訴而
    確定，此間經入監執行至86年5 月14日因縮短刑期假釋出監
    並付保護管束，惟其後又經撤銷假釋執行殘刑2 年3月3日，
    並接續執行他案，甫於94年3 月10日縮刑期滿執行完畢，猶
    不知悔改，於96年2 月6 日7 時40分許，駕駛車牌GX-2087
    號自小客車，行經花蓮縣玉里鎮○○路口某巷口與甲○○所
    駕駛之車牌U8-5349 號自小貨車發生擦撞，丙○○心生不滿
    ，竟基於強制與恐嚇危害安全之犯意，於同日7 時45分許，
    在花蓮縣玉里鎮○○路60號前，駕駛上述自小客車加速超越
    甲○○所駕駛之自小貨車後，阻擋甲○○繼續駕車前進，妨
    害其行使於道路上之權利，並基於毀損甲○○上開自小貨車
    之犯意，自車上取出鐵棍砸毀該車前擋風玻璃及左右側玻璃
    ，又另行基於恐嚇危害安全之犯意，向甲○○恫嚇稱：「小
    心一點，下次看到你，要打你」等語，使甲○○心生畏懼而
    致生危害於安全，而報警處理。
二、案經甲○○訴由花蓮縣警察局玉里分局報告臺灣花蓮地方法
    院檢察署檢察官偵查起訴。
    理  由
一、上揭犯罪事實，業據被告丙○○於本院審理時坦承不諱，核
    與證人即告訴人甲○○於警詢、檢察官偵查中及本院審理時
    所指訴之情節相符，此外復有現場圖、現場照片、估價單、
    車籍資料等在卷可稽，足認被告自白與事實相符，本件事證
    明確，被告犯行堪予認定，應依法論科。
二、核被告所為，係犯刑法第304 條第1 項之強制罪、第354 條
    毀損器物罪及第305 條恐嚇危害安全罪。被告所犯上開各罪
    間，犯意互殊、行為各別，應予分論併罰。被告前曾受有期
    徒刑之執行完畢，五年內故意再犯本件有期徒刑以上之三罪
    ，均為累犯，有臺灣高等法院被告前案紀錄表1 份附卷可參
    ，皆應依刑法第47條第1項之規定加重其刑。
三、爰審酌被告前有多項毒品前科及執行紀錄，素行不良，其犯
    罪之動機、目的、手段乃屬臨時起意之暴力犯罪性質，惡性
    非淺，且所毀損之物品價值不低，惟被告犯後坦承犯行，並
    已向被害人道歉及和解表示願意賠償其損害、顯有悔意、態
    度良好等一切情狀，分別量處如主文所示之刑，並均諭知其
    易科罰金之折算標準，以示儆懲。
四、被告行為係在96年4 月24日以前，合於中華民國96年罪犯減
    刑條例第2 條第1 項第3 款之規定，均應予減其宣告刑2 分
    之1 如主文所示，並諭知減得之刑之易科罰金折算標準，且
    就各罪合併定其應執行之刑，及執行刑之易科罰金折算標準
    ，如主文所示。
據上論斷，依刑事訴訟法第273 條之1 第1 項、第299 條第1 項
前段，刑法第304 條第1 項、第305 條、第354 條、第47條第1
項、第41條第1 項前段、第51條第5 款，刑法施行法第1 條之1
，中華民國罪犯減刑條例第2 條第1 項第3 款、第7 條、第9 條
，判決如主文。
本案經檢察官孫源志到庭執行職務
中    華    民    國    96    年    12    月    12    日
                        臺灣花蓮地方法院刑事第二庭
                                    法  官  沈培錚
上列正本證明與原本無異。
如對本判決不服，應於送達後10日內，向本院提出上訴狀（上訴
狀應記載具體上訴理由並應抄附繕本）告訴人或被害人如對於本
判決不服者，應具備理由請求檢察官上訴，其上訴期間之計算係
以檢察官收受判決正本之日期為準。
中    華    民    國    96    年    12    月    13    日
                                    書記官
附錄本判決論罪之法律條文：
中華民國刑法第304 條第1 項：
以強暴、脅迫使人行無義務之事或妨害人行使權利者，處3 年以
下有期徒刑、拘役或3 百元以下罰金。
中華民國刑法第305條
以加害生命、身體、自由、名譽、財產之事，恐嚇他人致生危害
於安全者，處2 年以下有期徒刑、拘役或3 百元以下罰金。
中華民國刑法第354條
毀棄、損壞前二條以外之他人之物或致令不堪用，足以生損害於
公眾或他人者，處2 年以下有期徒刑、拘役或5 百元以下罰金。


司法院資訊處製作；財團法人民間司法改革基金會備份。
